【裁判字號】    95,訴,100
【裁判日期】    950509
【裁判案由】    給付承攬報酬
【裁判全文】
臺灣板橋地方法院民事判決               95年度訴字第100號
原      告  甲○○
被      告  乙○○
上列當事人間請求給付承攬報酬事件，本院於95年4 月18日言詞
辯論終結，判決如下：
    主  文
被告應給付原告新台幣肆拾貳萬捌仟伍佰伍拾元及自民國95年1
月18日起至清償日止，按年息百分之五計算之利息。
原告其餘之訴駁回。
訴訟費用由被告負擔十分之八，餘由原告負擔。
本判決於原告以新台幣壹拾肆萬貳仟捌佰伍拾元供擔保後，得假
執行。但被告為原告預供擔保新台幣肆拾貳萬捌仟伍佰伍拾元得
免為假執行。
原告其餘假執行之聲請駁回。
    事實及理由
壹、程序上理由、原告於判決確定前，得撤回訴之全部或一部。
    但被告已為本案之言詞辯論者，應得其同意。訴之撤回應以
    書狀為之。但於期日，得以言詞向法院或受命法官為之。以
    書狀撤回者，自撤回書狀送達之日起，十日內未提出異議者
    ，視為同意撤回。民事訴訟法第262 條2 第1 、2 、4 項定
    有明文，原告於95 年3月13日具狀撤回博可興播視材有限公
    司（以下簡稱博可興公司）之訴訟，博可興公司於95年3 月
    20日收受後，並未聲明異議，揆之前開規定，視為同意撤回
    ，合先敘明。
貳、實體上理由
一、原告起訴主張：兩造於民國（下同）93年7 月27日簽訂承攬
    契約，約定由原告自同年7 月間起至8 月下旬在台北縣板橋
    市○○○路5 號博可興公司之營業處所實施裝潢工程，兩造
    原合意工程款為新台幣（下同）82萬元，由原告施作如原證
    2 （即被證1）之 工程（見本院卷第9 、63頁），嗣後經被
    告要求再行施作如原證3 第三項所示之追加工程為395,300
    元，經扣除被告要求不需要施工原屬原證2 之工程款為105,
    750 元，被告應給付工程款為1,109,250 元，被告之前已給
    付工程款55萬元，被告尚應給付559,250 元（
    820,000+395,000-105,750-550,000=559,250）， 屢經催索
    ，被告均置之不理，爰依兩造之承攬關係，請求被告應給付
    原告559,000 元及自起訴狀繕本送達翌日起至清償日止之法
    定遲延利息，並願供擔保請准宣告假執行。
二、被告抗辯：兩造於簽訂承攬契約後，約定於93年8 月間完工
    ，但原告並未依約完工，因原告欠缺資金週轉，常常停工，
    被告乃於93年9 月間以電話向原告解除系爭契約，另找證人
    丙○○修改1 樓之櫃檯，找樺一公司即證人方本山施作1 、
    3 樓之輕鋼架及1 、2 、3 、4 樓的天花板，另行支出
    128,000 元，自行購買櫃台玻璃支出35,000元，鐵工及鋁門
    窗、不鏽鋼大門等工程則由鐵工丁○○施作，支付丁○○
    115,000 元，其後再找丙○○施作4 樓之裝潢，連同1 樓修
    改與裝潢共計支付丙○○174, 000元，準此，原告並未完工
    ，且原告自始並未提出完工證明，且被告未施作之工程款應
    並非15,750元。被告從未看過原證3 之估價單，原告如有施
    作追加部分工程，應係要求追加時即要原告提出估價單，焉
    可能於完工後才要求原告提出估價單？更何況依原告主張其
    係93年8 月下旬完工，但原證3 之估價單所載之日期卻是93
    年9 月30日，此顯違一般工程之經驗法則。再者，原告所稱
    之追加工程，僅為修改，且上開原告所稱之追加工程，均係
    被告自行找丙○○修改並自行支付修改費用予丙○○，因此
    ，原告並無修改或追加工程之行為，另原證3 所列之追加工
    程有多項重複，原證3 之追加工程第1 項所列「1 樓櫃檯內
    增高」即原工程第4 項之「一樓收銀台」，且一樓櫃檯並未
    增高，且由被告自行僱用丙○○完工，第2 項所列「包覆冷
    氣管線部份」應為原工程第23項所列「後增牆面包覆」，第
    3 項所列「2 樓展示間牆面包覆木板」即原工程之「2 樓隔
    間牆」，「1 樓半高櫃」即原工程之「半高櫃一樓」，「一
    樓吊櫃」即原工程之「一樓隔間牆」「一樓中柱牆面包覆」
    、「一樓中柱」之工程，「洞洞板」即原工程之第3 、7 、
    8 項內，原告係施工木工工程，自不包括「電料材料」之施
    工，原告亦未施工玻璃之部份之工程等語，並聲明駁回原告
    之訴，並願供擔保請准宣告免為假執行。
三、兩造不爭執之事實（見本院卷第85頁，95年3月28日筆錄）
（一）兩造於93年7 月27日有簽訂承攬契約，由原告自同年8 月
      5 日起在台北縣板橋市○○○路5 號之營業處所實施裝潢
      工程，由原告提出原證2 之估價單為959,000 元，雙方協
      議僅由原告施作木工之工程，工程價款為82萬元如原證2
      所示。
（二）被告另行將鐵工及鋁門窗部份之工程交付原告下包即丁○
      ○即振騰工程行，由被告支付丁○○115,000 元。
（三）原告並未施作原證3第2項所示未施工之木工工程。
（四）原告已受領工程款55萬元。
（五）台北縣板橋市○○○路5 號之營業處所之1 至4 樓輕鋼架
      為原告所施作，1 至4 樓之天花板由被告所施作。
四、本件爭點及本院判斷（見本院卷第85頁，95年3 月28日筆錄
    ）部分：
    原告主張系爭工程已完工，施作追加工程395,300 元，扣除
    原告未施工之工程款105,750 元，並施作追加工程395,300
    元等語，被告則以原告並未舉證已完工，被告已於93年9 月
    間以電話解除系爭契約，原告所稱追加工程原證3 之估價單
    並未交付被告，其中多項工程係被告另行找丙○○施工，並
    自行支付施工費用，其中追加工程所列均屬於原工程之範圍
    內原告未施工之工程款並非105,750 元等語置辯，從而，本
    件之爭點應為：
（一）原告是否已完工？
１、原告主張系爭工程工程最後工程為輕鋼架及天花板部份，1
    、3 樓部份原始設計圖僅有輕鋼架，並無天花板，而2 、4
    樓部份之原始設計圖即有輕鋼架及天花板，但因被告事後要
    求不作2 、4 樓之天花板，所以證人戊○○已施作完成1 至
    4 樓之輕鋼架等情，為被告所不爭，並經證人戊○○證述屬
    實，被告自認1 、3 樓之輕鋼架與天花板不符合，由被告另
    行雇工支付費用更換1 、3 樓之輕鋼架，並覆蓋1 至4 樓之
    天花板，亦經證人方本山證述在卷（見本院卷第88、89頁，
    95年3 月28日筆錄），準此，就1 至4 樓輕鋼架之部份，原
    告應已施工完畢。
２、證人丙○○證述就其木工施工部份均已完工等語（見本院卷
    第108 頁，95年4 月18日筆錄），從而，原告主張所施作之
    木工工程均已完工等情，堪信為真。況依被告所提出另行支
    付之各項費用如被證2 所示（見本院卷第66頁），並無原告
    所列之原始工程部份，因此，被告並無另行支出其他費用施
    工原屬於兩造合意之工程內容，則兩造合意之原工程應已完
    工。至於被告抗辯以電話解除系爭契約，為原告所否認，被
    告復未舉證以實其說，自難認可採。綜上述，原告主張系爭
    工程已完工，應為真實，被告前開抗辯自無可採。
（二）原告是否已施作追加工程395,300元？
１、證人丙○○證述：有施作原證3 追加工程所示之第1 至5 項
    工程，除第4 項「一樓半高櫃」工程，係原始圖面即有設計
    外，其餘第1 、2 、3 、5 項工程均為原始圖面所無，而第
    4 項工程「1 樓半高櫃」加計第5 項「一樓吊櫃」及原證2
    木工工程第5 項「半高櫃一樓」工程部份，總計施工為109
    尺，以上工程均向原告請款，不知兩造何項為追加工程等語
    （見95年4 月18日筆錄，本院卷第108 頁）。兩造既以原始
    圖面為施工依據，原告提出原證3 之追加工程第1 、2 、3
    、5 項所列「一樓櫃檯內增高地板（3,500）」 、「包覆冷
    氣管線部份（後一段）（15,000）」、「二樓展示間牆面包
    覆楓木板（57,000）」、「一樓吊櫃（60,000）」部份，既
    為原始圖面所無，應為被告另行要求施工，自應為追加工程
    ，被告抗辯前開追加工程係原工程之一部份，顯屬無稽。
２、原證3 所示追加工程第4 項工程「1 樓半高櫃（134,400）
    」，雖為原始設計圖面即有，但原證2 第5 項所列「半高櫃
    一樓」之施工數量僅為39尺，但據證人丙○○證述：原證3
    所示追加工程第4 項工程「1 樓半高櫃」加計第5 項「一樓
    吊櫃」及原證2 木工工程第5 項「半高櫃一樓」工程部份，
    總計施工為109 尺等語，據此推算，原始工程原證2 第5 項
    所列「半高櫃一樓」之施工數量僅為39尺，則原證3 所列追
    加工程第4 項「一樓半高櫃為」、第5 項「一樓吊櫃」至少
    有施工70尺（即10 9-39=70），而原證3 所示追加工程第一
    樓吊櫃施工24尺，則原證3 所示追加工程第4 項「1 樓半高
    櫃」應有施作46尺無誤（70-24=46），原告主張此部份工程
    係事後經被告要求而追加等情，應為真實，原告此部份請求
    128,800 元部份（2,800x46=128, 800）， 為有理由，逾此
    部份，應予駁回。
３、原告主張有施作原證3 所示追加工程第6 至8 項部份云云，
    為被告所否認，原告就此事實並未舉證以實其說，自難認為
    可採。況被告抗辯已另行支出玻璃費用35,000元如被證2 所
    示，亦為原告所不爭，從而，原告請求原證3 所示追加工程
    第6至8項部份之工程款，即屬無據，應予駁回。
４、被告抗辯原告並未將一樓櫃台增高地板云云。然查，證人丙
    ○○證述：追加工程中之「一樓櫃檯內增高地板」之工程，
    被告叫伊拆除後等語（見本院卷第108 頁，95年4 月18日筆
    錄），從而，被告此部份之抗辯，顯與事實不符，並不可採
    。
５、綜上所述，原告請求原證3 所示追加工程第1 至項，合計為
    264,300 元
    （3,500+15,000+57,000+128,800+60,000=264,300），為有
    理由，逾此部份，應予駁回。
（三）原告未施作之工程款是否為105,750元？
      原告主張未施作之工程如原證3 所示，即原始工程原證2
      所示木工工程部份第2 、6 、16、17、18項及第22項部份
      之發化板部份等情，第22項發化板部份扣除金額之計算方
      法為：輕鋼架加發化板每坪為1,250 元，輕鋼架每坪單價
      為550 元，發化板每坪單價為700 元（1,250-550=700）
      ，未施工坪數為29.5坪，合計為20,650元
      （700x29.5=20,650）等 情，均為被告所不爭，則以原證
      2 所列之木工工程部份第2 、6 、16、17、18項等各項單
      價，原告主張未施工之扣除金額為105,750 元
      （41,300+2,500+34,800+3,500+3,000+ 20,650=105,750
      ），應屬有據。被告抗辯原告未施工之扣除金額並非
      105,750 元云云，並未舉證以實其說，自無可採。
（四）綜上所述，原告可請求之工程款應為428,550 元
     （820,000 +264,300-550,000-105,750=428,550）及自起
      訴狀繕本送達翌日即95年1 月18日起至清償止之法定遲延
      利息，逾此部份，應予駁回，
五、假執行之宣告：
    兩造陳明願供擔保，聲請宣告假執行或免為假執行，經核原
    告勝訴部分，合於法律規定，爰分別酌定相當之擔保金額宣
    告之；原告其餘假執行之聲請，因訴之駁回而失所依據，不
    予准許。
六、因本案事證已臻明確，兩造其餘主張陳述及所提之證據，均
    毋庸再予審酌，附此敘明。
七、結論：原告之訴為一部有理由，一部無理由，依民事訴訟法
    第79條、第390 條第2 項、第392 條第2 項，判決如主文。
中    華    民    國    95    年    5     月    9     日
                  民事第三庭法  官  徐玉玲
以上正本係照原本作成
如對本判決上訴，須於判決送達後20日內向本院提出上訴狀
中    華    民    國    95    年    5     月    9     日
                            書記官  朱家惠


司法院資訊處製作；財團法人民間司法改革基金會備份。
